臺灣嘉義地方法院刑事判決　　　　　　　94年度交易字第27號
公　訴　人　臺灣嘉義地方法院檢察署檢察官
被　　　告　丁○○　男　54歲.
　　　　　　　　　　　一號
上列被告因公共危險等案件，經檢察官聲請簡易判決處刑（聲請
案號：93年度偵字第3601號），本院改依通常程序審理，判決如
下：
    主  文
丁○○被訴公共危險部分無罪。
其餘被訴（過失傷害）部分公訴不受理。
    理  由
一、公訴（聲請簡易判決）意旨略以：被告丁○○於民國（以下
    同）93年6月14日上午10時許，在嘉義大學之仁義潭工地飲
    用含有酒精成份之維士比，至有醉意而不能安全駕駛動力交
    通工具，竟仍於飲畢後，騎乘車牌號碼UMM─126號輕型機車
    ，沿嘉義市○○路○○道由南往北方向行駛，嗣於同日中午
    12時50分許，途經嘉義市○區○○路與友愛路口時，理應注
    意車前狀況，並隨時採取必要之安全措施，且依當時天候、
    路況良好，並無不能注意之情事，竟疏未注意，貿然行駛，
    適有告訴人即被害人乙○○騎乘車牌號碼PZ5─020號重型機
    車，搭載其夫告訴人即被害人丙○○自左側駛來，閃避不及
    ，致二車發生碰撞，使乙○○受有頭部外傷併腦震盪、臉部
    擦挫傷、右下肢多處擦挫傷之傷害，丙○○受有右膝挫傷併
    傷口感染、右手臂挫傷、瘀腫、右膝髖骨輕微裂傷之傷害，
    經警對丁○○為酒精測試，測得其呼氣酒精濃度值達每公升
    0.26毫克。因認被告涉犯刑法第185條之3之公共危險罪及第
    284條第1項前段之過失傷害罪嫌等語。
二、無罪（即公共危險罪）部分：
  (一)按犯罪事實應依證據認定之，無證據不得認定犯罪事實」；
    「不能證明被告犯罪者，應諭知無罪之判決，刑事訴訟法第
    154條第2項、第301條第1項前段分別定有明文。又所謂認定
    犯罪事實之證據，係指足以認定被告確有犯罪行為之積極證
    據而言，該項證據自須適合於被告犯罪事實認定，始得採為
    斷罪資料，最高法院亦著有29年度上字第3105號判例足資參
    照。
  (二)次按，刑法第185條之3所定之公共危險罪，其犯罪構成要件
    為：行為人有服用毒品、麻醉藥品、酒類或其他相類之物
    ；業已達於不能安全駕駛動力交通工具之程度；並有駕
    駛動力交通工具之事實。而行為人飲酒後駕車之行為，有無
    該當本罪之犯罪構成要件，其主要關鍵乃在於行為人飲酒後
    ，是否業已達不能安全駕駛之程度而仍駕車於道路上行駛。
    至於所謂「不能安全駕駛」，則係抽象之法律概念，應依實
    際狀況，並衡以社會一般人之認知觀念而為認定，依臺灣高
    等法院檢察署所彙編之刑法第一百八十五條之三酒後駕車「
    不能安全駕駛」認定標準之相關論文資料一書中，臺灣大學
    醫學院附設醫院吳木榮醫師、台北醫學院附設醫院蔡尚穎醫
    師、中央警察大學交通學系暨交通管理研究所程玉傑先生、
    蔡中志教授等人之研究著作中，均對血液中、呼氣中酒精之
    濃度對汽車駕駛人之影響提出報告。一般認為血液中酒精濃
    度在30至50mg/dl時，駕駛能力將會變差，在50至100mg/dl
    時，則有多話、大笑、感覺障礙之情形，而在100至150mg/d
    l時，會有說話含糊、腳步不穩之情況、且可能會噁心，至
    於在150至200mg/dl時，則有明顯酒醉、噁心、步履蹣跚之
    狀態（而經研究呼氣中酒精濃度與血液中酒精濃度比為二千
    比一至二千三百比一之間）；再者，另如法務部函文內容所
    述，呼氣中酒精濃度如達0.55mg/L時，其肇事率為一般人之
    十倍，該部在參酌上述理論後，認為在呼氣酒精濃度達0.55
    mg/L程度時，即可認定為不能安全駕駛。至於法務部雖另又
    以在未達該標準時，假若參酌其他事證，亦可認定駕駛人已
    達不能安全駕駛之程度時，則仍有刑法第185條之3規定之適
    用，然所謂未達0.55mg/L之標準，而仍可認定為不能安全駕
    駛之情形者，亦應就被告之駕駛行為與實際狀況加以判斷，
    如其駕駛行為，並未顯示有何不能安全駕駛之情形，則自難
    僅因行為人有與他車發生車禍之事實，即逕行認定被告有不
    能安全駕駛之情事（見法務部88年5月18日法88檢字第1669
    號函）；況一般車禍之發生，與駕駛人之能否安全駕駛間，
    並無必然之因果關係存在，即駕車發生車禍之人，並非均屬
    不能安全駕駛，故有無肇事，雖可作為是否業已達於不能安
    全駕駛程度之一項佐證，然尚須深究該車禍之肇事原因，是
    否確係行為人之駕駛行為受酒精影響所致，而不得僅以駕駛
    人駕車肇事之結果，遽然推論行為人肇事當時業已陷於不能
    安全駕駛之程度，灼然甚明。
  (三)本件公訴人認被告丁○○涉有前開酒後駕車之公共危險罪嫌
  　，無非係以被告酒後騎乘機車肇事後，經警測得之吐氣酒精
    濃度達0.26mg/L，以及其酒後所騎乘之機車，與被害人乙○○所騎之機車（後座搭載被害人丙○○）發生碰撞等情為其
    主要論據。然訊據被告丁○○則堅決否認有何酒後駕車之公
    共危險犯行，辯稱：伊雖有酒後騎乘機車之行為，但僅喝半
    杯保力達，並沒有感覺醉意，並無不能安全駕駛之情事等語
    。經查：
  1.按刑法第185條之3規定所謂「不能安全駕駛」，係抽象危險
    犯，雖不以發生具體危險為必要，仍須依個別案件就駕駛人
    體質、酒精留存再駕駛人身上有無影響其駕駛能力，以研判
    是否已達「不能安全駕駛」，經參考德國、美國之認定標準
    ，對於酒精濃度吐氣已達每公升0.55毫克（0.55MG /L）以
    上者，因其肇事率為一般正常人之十倍，即認為已達不能安
    全駕車之標準，有法務部88年5月18日法88 檢字第001 669
    號函足憑。準此，駕駛人於飲酒後其吐氣所含酒精成份為每
    公升0.55毫克以上時，固得認為已達不能安全駕車之標準，
    若係在該數值以下者，必須輔以其他客觀事實而得作為「不
    能安全駕駛」之判斷時，始得依刑法第185條之3之規定予以
    處罰。查，本件被告於93年6月14日13時04分許發生車禍後
    ，經警對被告施以酒精測試，測得其口中吐氣所含酒精濃度
    達每公升0.26毫克，有卷附之酒精測試表一紙在卷可稽（見
    警卷第8頁）；又依被告供稱係於當日中午12時20分許騎乘
    機車，而依國立臺大學醫學院法醫學科研究認為：如果測試
    時間是在酒精排除期，依一般每公升呼氣酒精濃度排除率，
    約為每小時減少0.075毫克，則被告於89年6月14日13時04
    分許，所測得之被告吐氣所含酒精濃度，回溯44分鐘，即被
    告飲酒後於同日12時20分許，開始騎乘機車之時，其口中吐
    氣所含酒精成分僅為每公升0.315（0.26+0.075×44/60=0.3
    15）毫克，顯然尚未達前揭認定不能安全駕駛之標準。
  2.被告雖有酒後騎乘機車，並與被害人乙○○騎乘之機車發生
    車禍之事實，然被告於肇事後旋在嘉義市警察局第一分局北
    鎮派出所接受詢問，並製作筆錄，其於警詢時供稱：「當時
    我騎UMM－126號機車，沿友忠路南向北行駛機慢車道，當我
    騎至友愛路與北港路口時紅燈，我就停下來等到我的行車方
    向變綠燈時，剛起動走沒多久，就看到乙○○騎PZ5－020號
    機車，從我的左側快速騎過來，我就將車停住的，他就撞上
    我的車」（見警卷第2頁反面）等語；被害人乙○○、丙○○於警詢時均供稱：當時由被害人乙○○騎乘機車搭載被害
    人丙○○由北港路右轉友愛路方向，被告騎乘機車由友忠路
    南向北方向行駛，行至友忠路與友愛路路口時，與被害人騎
    乘之機車發生車禍等語（見偵查卷第13頁）。被告供稱之行
    車方向、係被害人乙○○騎乘機車、被害人乙○○機車之行
    車方向、肇事地點等，均核與被害人乙○○、丙○○供述之
    情節相符，足見被告當時尚能清楚描述車禍發生之經過。又
    證人即嘉義市警察局第一分局北鎮派出所詢問被告之警員甲○○於本院審理時結證稱「（檢察官問：當時被告在派出所
    時的精神狀態？）當時他意識很清楚。（檢察官問：提示警
    卷第七頁，觀察紀錄表是否你做的？）是。（檢察官問：觀
    察紀錄表是否和酒測分開製作？）是。觀察紀錄表是在派出
    所做的。（檢察官問：觀察結果有無作其他項目之前的測試
    ？）沒有。（檢察官問：為何沒作？）因為被告當時在派出
    所時，意識很清楚，所以只有就酒測部分作紀錄。」等語（
    見本院交易卷第33頁），證人甲○○證稱被告於作刑法第一
    百八十五條之三案件測試觀察時，當時意識很清楚，因此沒
    有再作其他項目之觀察測試等情，核與卷附證人甲○○製作
    之刑法第一百八十五條之三案件測試觀察紀錄表上之記載相
    同（見警卷第7頁），足見被告於肇事後意識清楚，並無一
    般人於飲酒過量後意識不清、精神恍惚之情形，要無疑義。
  3.被告與被害人乙○○雖相互指稱係對方闖紅燈，始肇致本件
    車禍等語。惟參諸證人乙○○於警詢時供稱：「當時我們是
    北港路綠燈號誌，右轉友愛路方向行駛，有右轉指示箭頭指
    示。」等語（見偵查卷第17頁），嗣於本院審理時證稱：「
    在要轉換燈號的時候看到被告的車子直線騎過來」、「因為
    已經快要轉換綠燈（按指友忠路號誌）了，我急著過去」等
    語（見本院交易卷第37、39頁），被告於警詢供稱；「我騎
    至友愛路與北港路口時紅燈我就停下來，等到我的行車方向
    變綠燈時，剛起動沒多久就看到乙○○騎．．．機車從我的
    左側快速騎過來」等語，及友忠路路面寬逾五十公尺（卷附
    道路交通事故現場圖比例尺為四公尺即圖上一公分代表四公
    尺，友忠路圖面寬為十四公分）等情觀之，當時之燈光號誌
    ，應係證人乙○○沿北港路騎乘機車至上開交岔路口時係綠
    燈，被告亦騎乘機車沿友忠路行至該路口遇紅燈而停下來，
    於證人乙○○行駛至路口尚未越過友忠路時，燈光號誌轉為
    黃燈，證人乙○○因見燈號即將轉為紅燈，乃加速前行，嗣
    友愛路號誌轉為紅燈，被告行向之友忠路號誌轉為綠燈，被
    告起動前行，未注意左側由乙○○騎乘之機車急駛而至，二
    者因而發生踫撞肇致本件車禍，應可認定。從而，尚無證據
    證明被告有因酒後意識不清而未遵守交通號誌之情事。
  4.被告雖辯稱：當時伊已將機車停住，係被害人機車撞上伊之
    機車云云。然查：本件車禍肇事後，被告騎乘之UMM-126 號
    機車係車頭有擦撞痕，被害人乙○○騎乘之PZ5-020號機車
    前車輪擋泥板有擦撞痕、右側車身刮地損壞等情，有道路交
    通事故現場圖「肇事經過摘要」欄之記載及機車相片可憑（
    見警卷第11、19至21頁），由上開二部機車受損之情形觀之
    ，應係被告騎乘之機車車頭撞及被害人乙○○騎乘之機車右
    前輪擋泥板，足見於本件車禍發生時，被告騎乘之機車尚在
    行駛前進中，洵堪認定，被告上開辯稱顯與事實不符而不足
    採。次查：證人乙○○於本院審理時證稱：「（檢察官問：
    你在何處看到被告的車？）在要轉換燈號的時候看到被告的
    車子直線騎過來，然後就往右偏就撞到，如果他直走，就不
    會撞到我。（檢察官問：你當時有無閃避？）有。我有看到
    他騎過來，我就往快車道偏，並且拉長時間。（檢察官問：
    被告是否車子啟動時就往右偏還是後來才偏？）他看到我車
    子應該要往左閃，他卻往右閃，所以撞到。．．．（檢察官
    問：被告當時騎車的狀況？有無搖晃？）我沒有注意那麼多
    。我只記得快發生車禍時，他不知在看什麼，頭有在晃。」
    等語（見本院交易卷第37、38頁），由證人乙○○上開證述
    之情節觀之，被告於踫撞肇事前，因疏未注意其左側有證人
    乙○○騎乘機車駛至，待發現乙○○騎乘之機車時，有採取
    向右閃避之緊急措施至明；再依卷附道路交通事故現場圖及
    肇事現場相片所示，肇事後，被告騎乘之機車倒於友愛路東
    向紅綠燈下斑馬線附近之外側車道與機車道間（已非被告行
    向之友忠路機車道上），證人乙○○騎乘之機車則倒在友愛
    路東向內側車道，益見證人乙○○證稱其往快車道閃避，被
    告往右閃避乙情，核與事實相符，要堪採信。綜合上情以觀
    ，被告雖疏未注意證人乙○○騎乘騎乘機車自左方駛至而肇
    致本件車禍（另被害人乙○○騎乘機車疏未注意車前狀況，
    並隨時採取必要之安全措施，亦與有過失），然被告前開疏
    失，容或係因注意前方狀況，未及時注意左方來車所致，並
    無證據足以證明此疏失係因被告飲酒所致，且被告於發現證
    人乙○○騎乘之機車駛至時，猶能緊急向右閃避，俱見被告
    並無因飲酒而影響其騎乘機車之操控能力之情事。
  5.被告於肇事後，經轄區即嘉義市警察局第一分局北鎮派出所
    警員製作刑法第一百八十五條之三案件測試觀察紀錄表，其
    意識清楚，業如前述，又被告當時並無講話吞吞吐吐或答非
    所問之情形，走路無東倒西歪或不穩之情形，在接受警員詢
    問時，問話過程中被告亦無昏睡之情形，並據證人甲○○於
    本院審理時結證無訛（見本院交易卷第35頁），再由證人甲○○因見被告意識清楚，所以未對其作器械動作測試等情觀
    之，並無若何足以證明被告有飲酒不能安全駕駛動力交通工
    具之跡證。
  (四)綜上所述，被告騎乘機車時之呼氣酒精濃度尚未達前揭認定
    每公升0.55毫克不能安全駕駛之標準；再被告騎乘機車行經
    有燈號誌之交岔路口，疏未注意左側由被害人乙○○騎乘之
    機車駛至，與被害人乙○○疏未車前狀況並採取必要之安全
    措施，同為肇事原因。被告雖有上開肇事原因，然被告除疏
    未注意左側來車外，並無任何異常之駕駛行為，其於肇事後
    ，經警員觀察亦無飲酒後意識不清、步履不穩、反應遲頓、
    口齒不清、昏睡不醒等顯然不法安全駕駛之情形，而違反道
    路交通安全規則，並非當然即可認定屬不能安全駕駛，故尚
    難以本件車禍發生之事實及被告違反道路交通安全規則，即
    據以推論被告之駕駛行為，確有因飲酒而受影響，並且已達
    於不能安全駕駛之程度。此外，復查無其他積極證據，足資
    證明被告涉有公訴人所指之酒後不能安全駕駛動力交通工具
    而駕駛之公共危險犯行，被告此部分之犯罪尚屬不能證明，
    自應為無罪之諭知。
三、不受理（即過失傷害）部分：
  (一)按告訴乃論之罪，告訴人於第一審辯論終結前得撤回其告訴
    ，又告訴經撤回者，應諭知不受理之判決，刑事訴訟法第
    238條第1項、第303條第3款分別定有明文。
  (二)查本件告訴人乙○○、丙○○告訴被告過失傷害部分，公訴
  　意旨認係觸犯刑法第284條第1項之過失傷害罪，依同法第
    287條前段之規定，須告訴乃論。茲據告訴人乙○○、丙○○分別具狀撤回告訴，有撤回告訴狀二紙可證（見本院交易
    卷第49、50頁），爰依首開規定，就被告過失傷害部分諭知
    不受理之判決。
據上論斷，應依到事訴訟法第452條、第301條第1項、第303條第
3款判決如主文。
本案經檢察官周欣潔到庭執行職務
中　　華　　民　　國　　94　　年　　4 　　月　　27　　日
                      交通法庭  審判長法  官  許  進  國
                                      法  官  游  悅  晨
                                      法  官  林  坤  志
上列正本證明與原本無異。
如不服本判決，應於判決送達後10日內向本院提出上訴狀（應附
繕本）。告訴人或被害人如對於本判決不服者，應具備理由請求
檢察官上訴，其上訴期間之計算係以檢察官收受判決正本之日期
為準。
中　　華　　民　　國　　94　　年　　4 　　月　　27　　日
                                      書記官  李  銷  勳
